# 多层控股，一次性合并财务报表的相关问题（商誉确认+未实际出资等）

提问人：sysulaiyb 时间：2017-10-19 00:21:49
请教陈版和各位老师： 股权架构是A新设立B，持股99%，但是一直未实际出资，B新设成立C， 持股100%，也一直未实际出资，C收购了境外一家公司，收购的股权比例92%。要编制A层面的合并报表，如果不想一层一层往上合并，想一次性合并，请问： 1 、商誉的确认：是长期股权投资成本和被收购公司净资产公允价值份额的差额，请问这个份额应该用92%还是用92%乘以99%？ 2 、中层两层的控股公司BC都没有实收资本，是否还是应该在这两家公司注册成立的时候就认为应该纳入A的合并报表范围？ 3 、没有实际出资的公司的合并是不是还是照常合并，只是当成没有长期股权投资和实收资本的抵消分录？ 4 、假设后续期间BC才开始收到上一层公司的实际出资，比如A在以后期间才出资 99 元，那AB之间的抵消分录依然只是抵消A的长期股权投资和B的实收资本吗？B在收到实收资本之前合并的其他公司的其他所有者权益项目不需要抵消？ 5 、一直不理解非同一控制下企业合并，成本法调整成权益法的意义何在，调完之后又全都抵消了，那这么做的意义是什么？而且在网上看到的流程，用权益法确认投资收益后，后面再冲回确认的投资收益时借方有个少数股东损益，这个调整对合并报表的影响是调减了少数股东损益，但是前面都没有确认过少数股东损益，报表怎么会平的？ 谢谢。

回答人：chenyiwei
1 、直接按92%。 2 、是。 3 、一般可以这样理解。 4 、可以这样理解。后续A对B、B对C的出资是应抵销的合并集团内部交易，其金额为内部出资额。 5 、确实模拟权益法意义不大，直接按成本法抵销更简单。另外借方少数股东损益实际上是增加了合并报表中的少数股东损益，也就是将一部分净利润分给少数股权，对应增加少数股东权益。

提问人：sysulaiyb 时间：2017-10-19 08:16:34
陈版，还是有点疑惑，那少数股东损益算是借方科目吗，借方表示增加，贷方表示减少？跟未分配利润是相反的？

回答人：chenyiwei
是。以前在母公司观之下，少数股东损益就是所得税费用之下的扣除项目，利润总额-所得税费用-少数股东损益=净利润。现在虽然列报方式变了，但这样理解也是可以的。

提问人：sysulaiyb 时间：2017-10-20 00:08:17
陈版，想再请教两个问题，第一次做这么复杂的合并，太紧张了 1 、直接按照成本法抵消，就只是做跟购买日一样的长期股权投资和购买日所有者权益抵消，还有商誉确认，然后计算购买日后形成的所有者权益变动属于母公司和少数股东的部分分别计入未分配润和少数股东权益就可以了是吗？ 2 、一般而言，资产负债表少数股东权益和利润表少数股东损益可以有期初，本期发生额，期末的钩稽关系，但是非同一控制下企业合并购买日合并抵消形成的少数股东权益是只在资产负债表列报，无法与其他报表（利润表）做钩稽对应的是吗？ 谢谢

回答人：chenyiwei
1 、是。 2 、从年度合并报表本身看不出钩稽关系，但可以有：购买日获得可辨认净资产公允价值*少数股权比例+购买日至年末的少数股东损益+购买日至年末归属于少数股东的其他权益变动=期末少数股东权益。